【裁判字號】    97,交抗,67
【裁判日期】    971023
【裁判案由】    違反道路交通管理處罰條例聲明異議
【裁判全文】
臺灣高等法院花蓮分院交通事件裁定      97年度交抗字第67號
抗告人即
受處分人    甲○○
上列抗告人因違反道路交通管理處罰條例案件，不服臺灣花蓮地
方法院，中華民國97年9月1日所為裁定（97年度交聲字第216號
），提起抗告，本院裁定如下：
    主  文
抗告駁回。
    理  由
一、原裁定意旨略以：異議人即受處分人甲○○於民國97年5月1
    4日21時21分許，騎車牌號碼035-QAS號輕型機車，於花蓮縣
    花蓮市○○○路由南往北方向，行駛至國聯四路之交岔路口
    時闖紅燈，為警執行巡邏勤務時目睹其違規行為，並追至花
    蓮縣花蓮市○○○街國聲計程車行前，方將異議人攔下停掣
    單舉發，嗣後原處分機關於97年7月18日以異議人違反道路
    交通管理處罰條例第53條第1項之規定，對異議人為裁罰，
    異議人不服，以未闖紅燈為由聲明異議。經傳訊證人即值勤
    警員林裕峰，對異議人騎乘機車於上開時地未依規定停車等
    候紅燈逕自闖越之事實證述明確，且依所提道路現場圖（見
    原審卷第31頁）及攔停位置，證人林裕峰證稱目睹異議人違
    規行為之事實應係實在。又證人陳淑婷雖證稱其未闖紅燈，
    惟其與異議人利害關係相同，故此部分證述尚未足採，然依
    證人陳淑婷之證詞，確足以認定異議人確係在其後行駛，且
    先後為警攔停之事實，足以證實證人林裕峰之證述實在，而
    認異議人並未就執勤警員舉發有誤提出證據以供調查，且因
    闖紅燈係發生一剎那間，雖無相片佐證，但既有執行公務之
    警員證詞為證，認異議人之異議無理由。惟因原處分機關援
    引道路交通管理處罰條例第53條第1項之規定處異議人罰鍰
    新台幣（以下同）1,800元，卻漏未依同條例第63條第1項第
    3款記違規點數3點，於法未合，故將原處分撤銷，而諭知異
    議人行經有燈光號誌管制之交岔路口紅燈右轉，處罰鍰1,
    800元，並記違規點數3點。
二、抗告意旨略以：依證人即舉發本件之值勤員警林裕峰之證詞
    ，其證稱目睹抗告人與陳淑婷行經花蓮市○○○路與國聯四
    路之交岔路口時闖紅燈，且兩人車速很快，其一路追逐，先
    追過抗告人之機車，再追過陳淑婷，至國民九街時，方將倆
    人攔下等語，惟上開行為應係針對陳淑婷闖紅燈所為，不能
    證明抗告人違規。且證人陳淑婷亦證稱，不確定當時抗告人
    與伊之距離，亦不確定跟在其後之人是否為抗告人等語，而
    本件抗告人當時車速一直保持每小時30公里，並無警員所述
    一路追逐之情形，故警員之證詞不可採等語。
三、經查：
（一）按警員之舉發交通違規，為依道路交通管理處罰條例所規
      定之職權行使，該行使有立法機關之授權。而闖紅燈、超
      速等違規行為之取締，依其違規行為本質，多發生在瞬間
      ，應委由當場執行取締違規公務員之認識與判斷，而為立
      即之取締作為，此為達成維持交通秩序目的所必要。且依
      道路交通管理處罰條例之規定，此種立即性之舉發違規，
      依警員之認知、判斷已足，並無必須另有其他積極佐證：
      如其他目擊證人或必須拍攝照片等，始構成處分要件，此
      係因執行職務之公務員，均具有一定之考選資格與專業訓
      練，其執法之對象又係不特定之大眾，故其立場經立法機
      關推定，應具有客觀、中立與公平之特質，無故意偏頗之
      虞，是此種逕由公務員所為之事實認定，除非有其他積極
      證據，足資認定公務員於執行職務時，有故意或過失侵害
      人民權利之情形，或處分本身有重大明顯之瑕疵而應予撤
      銷者外，本於行政目的達成之必要與公權力之尊重、公信
      力之維持，司法機關應予以尊重，以秉持行政、司法相互
      合作、制衡之原理，共同維護國家機能之正常運行。而取
      捨證據及認定事實，乃法院職權之行使，對於證據證明力
      所為之判斷，苟係基於吾人日常生活之經驗，而未違背客
      觀之定則，並已敘述判斷之理由，即不得咨意指為違法。
（二）本件原裁定法院雖曾函詢請花蓮縣警察局花蓮分局，請其
      檢送案發時、地之監視錄影帶，惟該局函覆因案發地點影
      像檔案僅儲存一週，目前己因逾時限而完全清除，因而無
      法提供 (見原審卷第21、22及22-1頁)。原裁定乃據證人
      陳淑婷、林裕峰之證詞、現場路線圖、違反道路交通管理
      事件通知單、花蓮縣警察局花蓮分局97年6月6日花市警交
      字第09 70010145號函影本等證據，認執勤員警雖未錄下
      或拍攝當時之違規行為，尚不影響認定，而認警員即證人
      林裕峰之證詞可採，抗告人確有上開違規行為，本院核其
      認事用法，與上開規定相符，應屬適當無誤。
（三）至抗告人所稱之員警之作為係針對陳淑婷個人闖紅燈而為
      ，且依證人陳淑婷之證詞無法確定抗告人是否為在其後之
      人及與其之距離多遠云云，惟參以證人林裕峰於原審證述
      之內容，明確指稱係抗告人違規，且證人陳淑婷亦證稱在
      其後且先後經警攔停之人為抗告人，故抗告人上開所述顯
      與事實不符。況參以證人陳淑婷當時係闖紅燈，且車速甚
      快，與抗告人2人既經先後攔停，則抗告人與證人陳淑婷
      前後相距應甚近，此亦經證人林裕峰證述在卷，再依抗告
      人之說詞，其亦明確目擊陳淑婷之行為，顯足認其當時應
      與陳淑婷有相同之違規事實，故抗告人應亦有上揭違規犯
      行甚為明確。再參以本件案發時間為21時21分許之夜間，
      車流量不大，據本件證人林裕峰提出之道路現場圖 (見原
      審卷第31頁)，證人林裕峰目睹抗告人違規時，係處於與
      抗告人所在之車道呈T型道路上之位置，以該等位置，當
      無誤認抗告人違規事實之虞。復參以員警係駕車執行巡邏
      勤務，突見抗告人及另一違規者（即證人陳淑婷）闖紅燈
      之違規行為，當不可能立即將渠等攔停，不論抗告人等人
      之車速為何，倘無危及騎士安全之虞，員警本得採取上前
      追截攔停之手段，以利對違規者進行攔檢及掣單舉發，此
      作為並無不當；另衡諸證人林裕峰係偶然因執行勤務而舉
      發本案，與抗告人並無宿怨，當無甘冒觸犯偽證罪責，蓄
      意構詞誣陷之理，況並無任何積極證據足以證明證人林裕
      峰上開證詞係屬虛偽，亦無足以令人顯信證人之證述為不
      可採之證據存在，故其證詞應屬可信。是以，抗告人之抗
      告，僅空言指摘，尚無可採。
（四）綜上所述，原裁定認事用法並無不合，抗告人抗告意旨仍
      執前詞，否認違規，指摘原裁定不當為無理由，並無理由
      ，應予駁回。
四、據上論結，應依道路交通管理處罰條例第89條，道路交通案
    件處理辦法第25條、第26條，刑事訴訟法第412條，裁定如
    主文。
中    華    民    國    97    年    10    月    23    日
                  交通法庭審判長法  官  何方興
                                法  官  林德盛
                                法  官  王紋瑩
以上正本證明與原本無異。
本件不得再抗告。
                                書記官  楊明靜
中    華    民    國    97    年    10    月    23    日


司法院資訊處製作；財團法人民間司法改革基金會備份。
